【裁判字號】    95,交聲更,8
【裁判日期】    951229
【裁判案由】    違反道路交通管理處罰條例聲明異議
【裁判全文】
臺灣新竹地方法院交通事件裁定         95年度交聲更字第8號
原處分機關  交通部公路總局新竹區監理所
異  議  人  甲○○
即受處分人
上列異議人即受處分人因違反道路交通管理處罰條例案件，對於
交通部公路總局新竹區監理所民國94年9月30日竹監自字第裁50-
E00000000號違反道路交通管理事件裁決處分聲明異議，經本院
於95年3月31日以95年度交聲字第47號裁定後，由臺灣高等法院
於95年5月3日以95年度交抗字第261號裁定撤銷發回本院，本院
裁定如下：
    主  文
原處分撤銷。
甲○○汽車駕駛人，駕駛汽車經測試檢定酒精濃度超過規定標準
，處罰鍰新臺幣壹萬玖仟伍佰元，並吊扣駕駛執照壹年。
    理  由
一、按交通法庭認為聲明異議有理由或聲明異議雖無理由而原處
    分不當或違法者，應以裁定將原處分經聲明異議部分撤銷，
    並自為裁定，道路交通案件處理辦法第20條前段定有明文。
二、次按行政罰法業於94年2月5日制訂公布，並自95年2月5日起
    施行，該法第5條規定：「行為後法律或自治條例有變更者
    ，適用行政機關最初裁處時之法律或自治條例。但裁處前之
    法律或自治條例有利於受處罰者，適用最有利於受處罰者之
    規定。」。關於此條所稱之「裁處」究屬何意，最高行政法
    院89年9月份第1次庭長法官聯席會議決議謂：「依修正理由
    說明，包括訴願、再訴願及行政訴訟之決定或判決」，亦即
    在行政法院原則上應適用其作成決定或判決時之法律，僅於
    修正前之法律較有利時，始例外適用修正前之法律。法院雖
    非行政法院，但因係依法就受處分人對於交通裁決所提出之
    聲明異議而為審理，與行政法院就受處分人對於行政處分提
    起行政訴訟而為審理之地位相似，自應比附援引同一法理而
    為適用，故仍應有從新從輕原則之適用。查道路交通管理處
    罰條例所規定之罰鍰、記點之裁罰，本屬行政罰之性質（參
    照上開行政罰法第1條、第2條將罰鍰、記點處分均定為行政
    罰），是有上開行政罰法第5條規定之適用。又道路交通管
    理處罰條例第35條第1項第1款規定，業經總統於94年12月28
    日以華總一義字第09400212581號令公布修正，且經行政院
    於95年6月23日以院臺交字第0950087685號令發布定自95年7
    月1日施行，惟該條項規定之內容，與修正前之內容並無不
    同，經比較新舊法後，認為原規定並未更有利於受處分人，
    自應適用修正後道路交通管理處罰條例第35條第1項第1款規
    定論處。
三、第按汽車駕駛人飲用酒類或其他類似物後其吐氣所含酒精濃
    度超過每公升0.25毫克者，不得駕車，道路交通安全規則第
    114條第2款定有明文；又汽車駕駛人，駕駛汽車經測試檢定
    酒精濃度超過規定標準者，處新台幣（下同）1萬5千元以上
    6萬元以下罰鍰，並當場移置保管其車輛及吊扣其駕駛執照1
    年；因而肇事致人受傷者，並吊扣其駕駛執照2年；致人重
    傷或死亡者，吊銷其駕駛執照，並不得再考領，道路交通管
    理處罰條例第35條第1項第1款亦定有明文。
四、本件原處分機關交通部公路總局新竹區監理所，認異議人甲
    ○○駕駛車牌號碼X7－5082號自用小客貨車於94年9月23日
    晚上10時31分許，行經新竹縣竹北市經國橋處，為新竹縣警
    察局交通隊舉發酒後駕車，酒測值達0.30MG/L超過標準值0.
    25MG/L，並掣開竹縣警交字第E00000000號違規單移送原處
    分機關處理在案，嗣異議人接獲違規通知單後雖於應到案日
    期（94年10月8日）前之94年9月30日繳交罰鍰，惟表達不服
    舉發之意而不願繳送駕駛執照供執行吊扣，原處分機關乃依
    前開道路交通管理處罰條例第35條第1項第1款規定，於同日
    填製竹監自字第裁50-E00000000號違反道路交通管理事件裁
    決書裁處異議人罰鍰19500元，並吊扣其駕駛執照12個月。
五、異議人聲明異議意旨略以：異議人經員警攔停後即酒測（前
    後不到2分鐘），員警於酒測之後始告知其可以漱口或15分
    鐘後再測，經伊漱口後要求再測1次，但被員警拒絕等語。
六、經查：
（一）本件異議人甲○○駕駛車牌號碼X7－5082號自用小客貨車
      於94年9月23日晚上10時31分許，行經新竹縣竹北市經國
      橋處，為新竹縣警察局交通隊舉發酒後駕車，酒測值達0.
      30 MG/L超過標準值0.25MG/L，並掣開竹縣警交字第E0000
      0000號違規單移送原處分機關處理在案，嗣異議人接獲違
      規通知單後雖於應到案日期（94年10月8日）前之94年9月
      30日繳交罰鍰，惟表達不服舉發之意而不願繳送駕駛執照
      供執行吊扣，原處分機關乃依修正前道路交通管理處罰條
      例第35條第1項第1款規定，於同日填製竹監自字第裁50-E
      00000000號違反道路交通管理事件裁決書裁處異議人罰鍰
      19,500元，並吊扣其駕駛執照12個月，並經異議人當場簽
      名收受。異議人收受上開違反道路交通管理事件裁決書後
      ，乃於同日提出載有對其遭舉發違規事實提出異議之申訴
      書1份，雖其文書名稱用語為「申訴書」，且與道路交通
      案件處理辦法第13條所定聲明異議應以司法狀紙之規定及
      用語不盡相符，然其係表示對原處分機關所為之處罰不服
      而提出異議，應屬明確，是本件聲明異議應認確係於法定
      期間內提起，經原處分機關函請原舉發單位調查結果，仍
      認其有前揭違規行為，異議人仍不服，復於95年1月17 日
      再以司法狀紙補提異議理由，其前未以司法狀紙聲明異議
      之程序上之瑕疵，亦因該次之補正而治癒，合先敘明。
（二）證人即警員乙○○於本院95年12月20日訊問時具結證稱：
      「（本件是否你所舉發的？）是。」、「（一般取締酒駕
      流程？）在經國橋上的路檢點，我們取締流程：橋上有4
      位員警，在橋下有2位員警，在橋上員警負責攔停，聞聞
      看駕駛者有無酒味，我們每一部都會攔，如果有聞到酒味
      ，會請駕駛者到適當位置做酒測，我們進行酒測時，會封
      閉一個車道，請他們到封閉的車道進行酒測，第一件事會
      問他，你有無喝酒，然後酒後超過多久，若他們回答已經
      超過15分鐘，我們會馬上進行酒測，若未超過15分鐘，會
      等到時間超過15分鐘才進行酒測，本件也是相同作法，因
      為酒測取締是常態性，且我們不認識異議人，不會栽贓。
      」、「（本件異議人爭執，你們是等他測過酒測後，才告
      知他可以漱口，並進行第2次酒測，有何意見？）我們一
      般處理流程不可能這樣做，因為我們第一件事情就是要確
      定他是否已經酒後超過15分，不可能等到酒測後才告知他
      。」、「（對於異議人稱，你們警政署有規定要先漱口，
      有何意見？）如果酒後不到15分鐘，我們的作法會讓他漱
      口或是等15分後再酒測，若他酒後已經超過15分鐘，不可
      能進行第2次酒測前再讓他漱口。」等語明確，證明係於
      異議人飲酒後逾15分鐘始對其實施酒測，有該次訊問筆錄
      在卷可稽，而交通警員掣單舉發違反道路交通管理處罰條
      例所列之違規事實，本質上為行政處分，係公務員基於職
      務上權力，依法就特定之具體事件所為具有公法上效果之
      單方行政行為，基於公務員為公法上行為具有公信力之原
      則，該行政處分當可被推定為真正，其據以依法處分之事
      實亦應認定為正確無誤。另依道路交通管理處罰條例科處
      行政罰事件，依據公法爭議之舉證責任分配法則，固應先
      由行政機關就其業已履踐相關正當法律程序，以及人民應
      受處罰之客觀違反法令行為，負證明之責，受處罰人就行
      政機關已為相當證明之前開事項，若主張欠缺主觀歸責條
      件或為其他抗辯，亦須就其所辯提出反證。惟行政機關對
      於前開應為舉證事項，並非不得以執行查察取締勤務人員
      ，依據調查人證之程序，使就親歷事實提供不可替代之證
      明方法。受處罰人就該證人所述見聞經過之真實性倘有質
      疑，除依法定交互詢問程序加以檢驗外，亦不得僅因證人
      之個人身分、地位或與當事人之關係而謂其不得作證，或
      憑己意指為必須代以其他特定之證據方法，此在證人業已
      具結願依偽證罰則擔保證言可信之場合，尤屬當然。本件
      異議人既未就執勤員警之舉發有誤提出相關證據以供調查
      ，本院復查無何證據足資證明證人乙○○有捏造事實違法
      取締之情事，則執勤警員本其維護交通秩序、公眾安全職
      責所為之舉發，自應受到合法、正確之推定。況證人乙○
      ○為新竹縣政府警察局交通隊警員，執行取締酒後駕車勤
      務約有7、8年時間，於該勤務之執行程序自屬熟稔，且其
      與異議人素不相識，復無怨隙，應無甘冒觸犯偽證之罪責
      ，故意構詞誣陷異議人之必要，自堪認為真實。且異議人
      於94年9月30日向原處分機關所提出之申訴書中亦自承曾
      於駕車前確有飲用高梁酒1口之情，此外並有異議人親自
      簽名之酒精濃度測試值單、新竹縣警察局舉發違反道路交
      通管理事件通知單（移送聯）影本及申述書各1紙附卷可
      憑，又對異議人實施酒測所用之呼氣酒精測試器，經經濟
      部標準檢驗局檢定合格，亦有該局檢定合格證書1紙在卷
      可參。按警察人員於執行酒精濃度測試時，於測量前應先
      確定受測者已飲酒結束15分鐘以上「或」提供礦泉水給受
      測者漱口，避免口腔殘存酒精，致影響準確度一節，是在
      避免飲酒後15分鐘內即實施酒測，致影響酒測準確度之情
      形，而本件異議人係經原舉發單位待其飲酒後逾15分鐘後
      始實施酒測，業經證人乙○○證述無訛，則無給予異議人
      漱口後再行酒測之必要，是異議人上開所辯，顯無足採。
      受處分人有前揭之違規行為，堪以認定。
七、綜上所述，本件受處分人於上揭時地，於酒精濃度超過規定
    標準，猶仍駕駛上開自用小客貨車行駛於道路，甚為明確。
    原處分機關據此援引修正前道路交通管理處罰條例第35條第
    1項第1款之規定，裁處受處分人19500元之罰鍰，並吊扣其
    駕駛執照1年（裁決書載為12個月），固非無據，惟道路交
    通管理處罰條例已有修正，經比較新舊法之結果，應適用修
    正後之相關規定，業如前述，原處分機關未及審酌新修正之
    法律規定，故原處分仍屬無從維持，爰由本院將處分予以撤
    銷，並依修正後道路交通管理處罰條例第35條第1項第1款之
    規定，裁罰異議人如主文第2項所示，以資適法。
八、據上論斷，應依道路交通案件處理辦法第20條，裁定如主文
    。
中    華    民    國    95    年    12    月    29    日
                  交通法庭  法  官  李毓華
以上正本證明與原本無異。
如不服本裁定，應於裁定送達後5 日內向本院提出抗告狀。
中    華    民    國    95    年    12    月    29    日
                            書記官  李佩真


司法院資訊處製作；財團法人民間司法改革基金會備份。
